臺灣臺中地方法院民事判決　94年度再易字第19號
再審原告　　丙○○
再審被告　　乙○○○
再審被告　　甲○○
上列當事人間請求返還消費借貸金額事件，再審原告對於本院94
年3月18日所為93年度簡上字第276號確定判決，提起再審之訴，
本院於94年8月4日言詞辯論終結，判決如下：
    主    文
再審之訴駁回。
再審訴訟費用由再審原告負擔。
    事實及理由
一、再審原告主張：再審原告前依據票據及繼承之法律關係，訴
    請再審被告連帶給付票款事件 (本院93年度沙簡字第176號)
    ，經本院沙鹿簡易庭判決再審被告應連帶給付再審原告新台
    幣 (下同)370,000 元及利息，嗣再審被告提起上訴後 (本
    院93年度簡上字第276號)，再審原告為訴之變更，改依消費
    借貸及繼承之法律關係請求，經本院合議庭判決再審原告敗
    訴確定。惟再審原告確曾借款370,000元予再審被告之被繼
    承人陳福烈，並於81年間偕同堂弟丁○○前往陳福烈之住處
    要求清償本件借款，經陳福烈承諾展期於81年4月20日清償
    借款370,000元，並由丁○○出具證明書一件足憑，再審原
    告於本院93年度簡上字第276號民事判決確定後之94年3月底
    始尋得上開證明書，符合民事訴訟法第496條第1項第13款再
    審事由，爰提起本件再審之訴等語。並聲明：(一)本院93年度
    簡上字第276號確定判決廢棄，(二)再審被告應連帶給付再審
    原告370,000元及自93年2月5日起至清償日止按年息5%計算
    之利息，(三)再審及前程序訴訟費用由再審被告連帶負擔。
二、再審被告則以：再審原告所提出之上開證明書不實在，並不
    符合發現未經斟酌之證物或得使用該證物之情形，且再審原
    告所述情節，均不構成再審事由等語置辯。並聲明：駁回再
    審原告之訴。
三、再審原告以發現未經斟酌之證物或得使用該證物為由提起本
    件再審之訴，並提出上開證明書為證，惟為再審被告所否認
    ，並以前揭情詞置辯，經查：民事訴訟法第496條第1項第13
    款所謂發現未經斟酌之證物或得使用該證物，係指事實審言
    詞辯論終結前已經存在之證物，事實審辯論終結前不知悉、
    現在始知，或雖知悉該證物但不能使用、現在始能使用，且
    就該證物之形式上觀察，足認再審原告有可受利益之裁判者
    而言。經查本件再審原告所主張發現未經斟酌之證物，即所
    提出81年4月17日出具之證明書，距今已逾13年之久，然經
    受命法官於94年5月5日當庭勘驗再審原告當庭提出之上開證
    明書，則甚為新穎，與13年前即已成立之文書有別，再審原
    告主張該證明書於前訴訟程序 (93年度簡上字第276號)辯論
    終結前之81年4月17日即已存在，已非無疑；另審酌再審原
    告主張出具上開證明書之經過為：81年4月17日中午，再審
    原告先至附近麵攤用膳後，駕駛紅色箱型車至證人丁○○家
    要求陪同前往清水找陳福烈，嗣於清水陳福烈同居人住處會
    見陳福烈，再審原告即當場於茶几上書寫本件證明書要求陳
    福烈簽署，陳福烈不同意，再審原告隨即要求證人丁○○於
    證明書內簽名作證，事畢，於同日下午又載同證人丁○○前
    往台中市購買照相館所需材料後，始送丁○○返回家中等語
    ，核與該證明書之共同出具人丁○○證述：81年4月17日上
    午約8、9時許，再審原告駕車前往證人丁○○家中要求陪同
    清水向陳福烈索債，證人丁○○隨即陪同出發，2人先前往
    台中市購買照相館所需材料，並於台中市共同用過午膳後，
    始前往清水找陳福烈，事隔2、3日後，再審原告始要求再審
    被告簽署證明書等語，二者關於相邀尋找陳福烈索債之過程
    及簽署證明書之時間、地點等，迥不相同，再審原告主張邀
    丁○○向再審被告之被繼承人陳福烈索債乙節，應不可採；
    況且，上開證明書記載：「一、票主陳福烈提台中區中山企
    業銀行0000000號，新台幣三十七萬元、81年2月15
    日期，來電話不代收，展延二個月換現金，結果等無消息。
    二、所以我金主丙○○同堂弟丁○○來清水找你票主陳福烈
    本人，再展延81年4月20日中午到店換現金，絕對不誤。以
    下空白，特立此據」等語，純屬再審原告個人陳述之語氣，
    該證明書又係由再審原告與其堂弟丁○○所出具，遍閱其內
    並無任何陳福烈之署押，尚難認該證明書之記載內容已徵得
    陳福烈同意，是依該證明書形式上觀察，亦不足以資為陳福
    烈積欠再審原告消費借貸款370,000元之證明，尚難認為再
    審原告有可受利益之裁判。準此，本件經調查證據結果，並
    無發現未經斟酌之證物或得使用該證物之再審理由；至於再
    審原告其餘之陳述或主張，均明顯與再審理由無涉，尚無庸
    一一論列，附予敘明。從而，再審原告提起本件再審之訴，
    為無再審理由，應予駁回。
四、據上論結，本件再審之訴為無理由，依民事訴訟法第78條、
    504條，判決如主文 。
中　　華　　民　　國　　94　　年　　8　　 月　　18　　日
                  民事第一庭  審判長法  官  張惠立
                                    法  官  鍾啟煒
                                    法  官  王永春
正本係照原本作成。
不得上訴。
中　　華　　民　　國　　94　　年　　8　 　月　　18　　日
                                    書記官
